【裁判字號】    92,訴,371
【裁判日期】    921030
【裁判案由】    毒品危害防制條例
【裁判全文】
臺灣士林地方法院刑事判決                          九十二年度訴字第三七一號
    公  訴  人  臺灣士林地方法院檢察署檢察官
    被      告  乙○○
右列被告因毒品危害防治條例案件，經檢察官提起公訴（九十年度偵字第四五四九號
），本院判決如左：
    主  文
乙○○連續轉讓第一級毒品，處有期徒刑壹年陸月。扣案之第一級毒品海洛因伍包（
合計淨重壹點貳玖公克，包裝重壹點壹公克）沒收銷燬。又連續轉讓第二級毒品，
處有期徒刑壹年。扣案之第二級毒品安非他命拾捌包（驗餘淨重貳拾壹點柒捌公克）
沒收銷燬。應執行有期徒刑貳年參月，扣案之第一級毒品海洛因伍包（合計淨重壹點
貳玖公克，包裝重壹點壹公克）、第二級毒品安非他命拾捌包（驗餘淨重貳拾壹點
柒捌公克）均沒收銷燬。
    事  實
一、乙○○明知海洛因及安非他命係屬禁止轉讓之第一級與第二級毒品，竟仍基於概
    括之犯意，（一）於民國九十年二月間某日晚間八時許及同年三、四月間某日晚
    間八、九時許，在臺北市北投區○○○路○段六號門口朱榮梭所擺設之麵攤處，
    及同區○○○路九十號三樓渠住處樓下之便利商店門口，連續二次無償轉讓安非
    他命少許與朱榮梭施用。（二）自九十年二月間農曆年後之某日時起，至同年四
    月二十日止，連續多次在上址住處，無償轉讓海洛因及安非他命少許與甲○○施
    用。迄同年四月二十二日下午，朱榮梭復向乙○○索取安非他命，乙○○與之約
    在上開便利商店門口，並委由不知情之甲○○下樓帶領朱榮梭上樓以便交付安非
    他命時，為警循線查獲，並在渠住處搜索扣得海洛因五包（合計淨重一點二九公
    克，包裝重一點三一公克，公訴人誤載為淨重一點一九公克）、安非他命十八包
    （驗餘淨重二十一點七八公克）、酒精燈一個、橡皮管三支、玻璃管三支、分裝
    袋三十只、電子秤一台及毒品吸食器一個等物，乙○○始未完成轉讓安非他命而
    未遂。
二、案經臺北市政府警察局南港分局報告臺灣士林地方法院檢察署檢察官偵查起訴。
    理  由
一、訊據被告乙○○固坦承有如前述轉讓第二級毒品安非他命與朱榮梭之事實，核與
    證人朱榮梭在偵查中所證之情相符，惟矢口否認有前揭轉讓第一級毒品海洛因及
    第二級毒品安非他命給甲○○之犯行，辯稱：伊有心要幫甲○○戒毒，不可能轉
    讓毒品給甲○○云云。然查：
    (一)被告有在事實欄一、（二）所示之時間、地點，連續多次無償轉讓第一級毒品
      海洛因及第二級毒品安非他命給甲○○之事實，業據被告於檢察官九十年十一
      月二十日及九十一年一月十五日偵訊時坦承不諱，分別供稱：「今年二月間我
      開始施用海洛因時，朋友給我海洛因，甲○○也有一起施用，朋友都是給我一
      小包海洛因的量，我就拿出來，跟甲○○一起施用。」、「安非他命是我放在
      玻璃球內讓甲○○與我一起吸。」等語（見偵查卷一四八、一四九頁），及「
      甲○○嗎啡是我朋友給我，我跟她一起吸」、「九十二年二月間，農曆年後開
      始有拿朋友給的海洛因與甲○○一起施用，最後一次是九十年四月二十日，提
      供毒品者是友人『阿彬』。『阿彬』是給我，因為『阿彬』不認識甲○○，『
      阿彬』給我後，我再跟甲○○一起施用，陸陸續續一起施用約十幾次，地點均
      在致遠二路九十號三樓。」、「（檢察官問：你有無提供安非他命給甲○○施
      用？）有的，同樣是『阿彬』給我安非他命後，再與甲○○一起施用，我將毒
      品均放在家中固定位置，甲○○獨自要施用，會自己去拿，我也同意，我跟她
      不分彼此，時間是九十年二月間起至九十年四月二十日晚上止，地點同樣是致
      遠二路住處」等語明確，並經本院於審判期日當庭播放錄音帶勘驗無誤，製有
      勘驗筆錄在卷可稽（見偵查卷第一六六頁反面，本院卷第四七至四八頁、第三
      十至三一頁）。
    (二)至被告於本院審判期日時雖辯稱前開供述係因害怕甲○○會有事，才檢察官問
      什麼渠都回答有而承認云云，然核前揭偵查中之訊答過程，檢察官不過提問「
      甲○○有無施用海洛因、安非他命」；「甲○○施用的海洛因、安非他命如何
      而來」；「給的量多少」；「何時開始提供海洛因給甲○○」；「『阿彬』是
      給你（指被告）還是給甲○○」等問題，究其內容，均非包含預設答案之誘導
      性問題，且被告的應答部分，包括甲○○施用毒品是被告自己提供出來一起施
      用的；毒品原係友人「阿彬」提供與被告，再由被告提供給甲○○；提供甲○
      ○施用時間起迄、地點等節，亦係由被告自行答出，又查此部分偵訊過程平和
      ，並未聽聞檢察官有何脅迫、利誘等不正取供之情形，也經本院當庭播放錄音
      帶勘驗甚明，有前述勘驗筆錄足考。而被告在檢察官追問甲○○有無施用毒品
      及其取得毒品之來源時，既先直接陳明甲○○確有施用毒品，所述已足使檢察
      官產生甲○○涉犯施用毒品罪之合理懷疑，對甲○○即非有利，至甲○○施用
      之毒品究自何來，對甲○○而言，亦無特別利害，被告再進一步供出是自己提
      供一節，除對自己不利外，也難認有迴護甲○○之效，反足徵明被告若非確有
      轉讓毒品給甲○○施用之事實，何以自願供出此一對雙方均屬不利之情節，是
      被告辯稱前述偵訊自白乃為迴護甲○○，故對檢察官詢答事項均作是答之承認
      云云，無非圖卸，並不可採。
    (三)證人即偵查中同列為共同被告之證人甲○○在九十年十一月二十一日與九十一
      年一月二十三日檢察官訊問時，已證述：「（九十年）二月間起，我有在被告
      施用安非他命時，自己取用」、「海洛因是被告朋友拿菸來給我們一起吸」、
      「我有吸用安非他命及海洛因」、「（問：是否乙○○拿給妳吸？）東西放在
      桌上，我自己拿來吸用」、「被告沒有不准我用」等情甚明（見偵查卷第一五
      三頁反面、第一七０頁），經核與被告前開偵查之自白亦均相吻，參諸海洛因
      與安非他命等毒品均係違禁品，取得本屬不易，被告與甲○○復均自承二人原
      乃同居之男女朋友關係，則被告將自己取得不易之海洛因及安非他命等毒品，
      無償提供女友甲○○一起施用，衡亦屬常情之舉。再甲○○在九十年四月二十
      二日為警查獲後，所採集尿液送國防部憲兵司令部刑事鑑識中心以氣相層析質
      譜分析法鑑驗結果，呈嗎啡及甲基安非他命之陽性反應，有該鑑識中心九十年
      六月十一日（９０）綱得字第七四九七號鑑驗通知書影本存卷可按（見偵卷第
      一四四頁），又氣相層析質譜儀法乃最具公信力之鑑驗方法，並無出現偽陽性
      之可能，另海洛因係由嗎啡經化學合成之半人工合成品，其藥（毒）性倍於嗎
      啡，其施打或吸食後經人體代謝作用而分解成藥（毒）性較低之嗎啡，於尿液
      中被檢測出，故吸食或施打海洛因或嗎啡在尿液中均以嗎啡型態被檢驗出，復
      有相關醫學文獻足參，顯見甲○○為警查獲前，確有施用毒品海洛因及安非他
      命之事實。此外，扣案之疑似海洛因白色粉末五包（合計淨重一點二九公克，
      包裝重一點三一公克，純度百分之七一點五二，純質淨重零點九二公克）、疑
      似安非他命十八包（驗餘淨重二十一點七八公克），經各送法務部調查局及內
      政部警政署刑事警察局鑑驗結果，復確含海洛因及安非他命之成分，有鑑定（
      驗）通知書二紙附卷可按（見偵查卷第八一、八四頁）。綜上，被告轉讓第一
      級、第二級毒品與甲○○施用，另轉讓第二級毒品與朱榮梭等犯罪事實事證明
      確，所辯均不可採，渠犯行堪以認定。
二、按海洛因及安非他命分別為毒品危害防制條例所定之第一級、第二級毒品，此為
    該條例第二條第二項第一款、第二款所明定。核被告所為，係犯毒品危害防制條
    例第八條第一項之轉讓第一級毒品罪、同條例第八條第二項之轉讓第二級毒品罪
    ，及同條第四項、第二項之轉讓第二級毒品未遂罪。渠持有第一級、第二級毒品
    之低度行為，均為轉讓之高度行為所吸收，不另論罪。渠先後多次轉讓第一級毒
    品及第二級毒品之犯行，均時間緊接，所犯構成要件相同，顯係基於概括犯意而
    為，雖轉讓第二級毒品部分有既、未遂之別，仍屬連續犯，皆應依刑法第五十六
    條規定，論以一轉讓第一級毒品與轉讓第二級毒品罪，並都加重其刑。所犯連續
    轉讓第一級毒品及連續轉讓第二級毒品二罪間，犯意各別，構成要件亦殊，應分
    論併罰。爰審酌被告罔顧第一級、第二級毒品對國民健康之戕害，而分別多次轉
    讓海洛因與甲○○施用，轉讓安非他命與甲○○及朱榮梭施用，戕害他人身心，
    助長施用毒品之惡質風氣，對社會所生危害非輕，其轉讓之次數，及犯罪後態度
    等一切情狀，各量處如主文所示之刑，並定其應執行刑。另扣案之第一級毒品海
    洛因五包（合計淨重一點二九公克，包裝重一點三一公克，純度百分之七一點五
    二，純質淨重零點九二公克，公訴人誤載為淨重一點一九公克）、第二級毒品安
    非他命十八包（驗餘淨重二十一點七八公克），為違禁物，不論屬於被告與否，
    均應依同條例第十八條第一項前段之規定予宣告沒收銷燬。至扣案之酒精燈一個
    、橡皮管三支、玻璃管三支、分裝袋三十只、電子秤一台及毒品吸食器一個等物
    ，非屬違禁物，又非被告從事轉讓毒品犯罪時所用或預備供犯罪之物，也不屬因
    犯轉讓毒品罪所得之物，爰不於本案轉讓毒品罪名項下宣告沒收，附此敘明。
據上論斷，應依刑事訴訟法第二百九十九條第一項前段，毒品危害防治條例第八條第
一項、第二項、第十八條第一項前段，刑法第十一條前段、第五十六條、第五十一條
第五款，判決如主文。
本案經檢察官張紜瑋到庭執行職務。
中      華      民      國    九十二    年      十      月     三十     日
                                臺灣士林地方法院刑事第四庭
                                  審判長法  官  謝  靜  恒
                                        法  官  何  信  慶
                    法  官  梁  哲  瑋
右正本證明與原本無異。
如不服本件判決，得自判決送達之日起十日內，向本院提起上訴。
                                        書記官  陳  美  英
中      華      民      國    九十二    年      十      月     三十一   日
附錄本判決論罪科刑所適用之法條：
毒品危害防制條例第八條
轉讓第一級毒品者，處一年以上七年以下有期徒刑，得併科新台幣一百萬元以下罰金
。
轉讓第二級毒品者，處六月以上五年以下有期徒刑，得併科新台幣七十萬元以下罰金
。
轉讓第三級毒品者，處三年以下有期徒刑，得併科新台幣三十萬元以下罰金。
前三項之未遂犯罰之。


司法院資訊處製作；財團法人民間司法改革基金會備份。
